臺灣南投地方法院民事簡易裁定
111年度埔簡字第24號
上  訴  人
即  原  告  巫嘉鑫  

被  上訴人
即  被  告  巫圳河  
上列當事人間確認通行權存在事件，上訴人對於民國111年5月20
日本院第一審判決，提起上訴，裁定如下：
    主  文
本件第二審訴訟標的價額核定為新臺幣4,805元。
上訴人應於本裁定送達翌日起5日內，補繳第二審裁判費新臺幣1
 ,500元，逾期未補繳，即裁定駁回上訴。
    理  由
一、提起民事第二審上訴，應依民事訴訟法第77條之16第1項規
    定繳納裁判費，此為必須具備之程式。復提起上訴，有應繳
    而未繳裁判費者，原第一審法院應定期間命其補正，如不於
    期間內補正者，原第一審法院應以裁定駁回之，民事訴訟法
    第442條第2項定有明文，前揭規定於簡易訴訟程序之上訴程
    序亦有準用，此觀同法第436條之1第3項自明。
二、鄰地通行權之行使，在土地所有人方面，為其所有權之擴張
    ，在鄰地所有人方面，其所有權則因而是受限制，參照民事
    訴訟法第77條之5規定之法意，鄰地通行權訴訟標的之價額
    ，如主張通行權人之人為原告，應以其土地因通行鄰地所增
    價額為準；如否認通行權之人為原告，則以其土地因被通行
    所減價額為準（最高法院78年台抗字第355號判例意旨參照
    ）。倘原告未提出估價報告查報其所有土地通行鄰地所增加
    價額，因鄰地通行權與民法第851條之不動產役權關於以他
    人不動產供自己不動產通行性質相近，可參照土地登記規則
    第49條第3項關於估算不動產役權價值之規定，以鄰地於起
    訴時之申報地價通行面積4％7年，核定本件原告所有土地
    因通行鄰地之訴訟標的價額。至原告請求被告不得在通行範
    圍內為營建、設置障礙物或為其他妨礙原告人、車通行之行
    為，係確認通行權存在之必然結果，故無須合併計算訴訟標
    的價額。
三、上訴人於民國111年6月10日提出民事聲明上訴狀對本院於11
    1年5月20日所為第一審判決聲明不服，未繳納第二審裁判費
    ，自有上訴程式欠缺之情事。本件上訴人於第一審，先位訴
    請法院確認上訴人對被上訴人所有坐落南投縣○○鄉○○段00地
    號土地（下稱系爭土地），如南投縣埔里地政事務所111年3
    月11日埔土測字第088400號土地複丈成果圖（下稱第一審判
    決附圖）編號Ⓐ所示（面積：153.21平方公尺）之土地，有
    通行權存在；備位訴請法院確認上訴人對被上訴人所有系爭
    土地，如第一審判決附圖編號Ⓑ所示（面積：133.63平方公
    尺）之土地，有通行權存在，如前揭編號Ⓐ或Ⓑ所示土地上有
    地上物，一併請求被上訴人拆除，經第一審法院認定上訴人
    之主張為無理由而判決上訴人敗訴，上訴人不服而提起上訴
    ，並⑴先位聲明：確認上訴人就被上訴人所有系爭土地，如
    第一審判決附圖編號Ⓐ所示（面積：153.21平方公尺）之土
    地，有通行權存在。前揭範圍土地如有地上物，被上訴人應
    除去地上物，容許上訴人通行；⑵備位聲明：確認上訴人就
    被上訴人所有系爭土地，如第一審判決附圖編號Ⓑ所示（面
    積：133.63平方公尺）之土地，有通行權存在。前揭範圍土
    地如有地上物，被上訴人應除去地上物，容許上訴人通行。
    是依第二點之說明，本件第二審訴訟標的價額，先位聲明及
    備位聲明應分別核定為新臺幣（下同）4,805元（計算式：1
    12153.214％7，元以下四捨五入）及4,191元（計算式：1
    12133.634％7，元以下四捨五入），至上訴人請求被上訴
    人拆除地上物及容許上訴人通行，為確認通行權存在之必然
    結果，無須合併計算訴訟標的價額。復上訴人之先位聲明及
    備位聲明，自經濟上觀之，其訴訟目的一致，互相競合，核
    定訴訟標的價額時，依其中價額最高者（即先位聲明）4,80
    5元定之，是應徵第二審裁判費1,500元，爰限上訴人應於本
    裁定送達翌日起5日內補繳第二審裁判費1,500元，倘逾期未
    補繳，即裁定駁回上訴。
四、依民事訴訟法第436條之1第3項、第442條第2項前段，裁定
    如主文。
中　　華　　民　　國　　111 　年　　7 　　月　　25　　日
                  埔里簡易庭  法  官  林彥宇
以上為正本係照原本作成。
如不服本裁定關於核定訴訟標的價額部分，應於裁定送達後10日
內向本院提出抗告狀，並繳納抗告費新臺幣1,000元（如委任律
師提起抗告，請注意民事訴訟法施行法第9條規定）；其餘關於
命補繳裁判費部分，不得抗告。
中　　華　　民　　國　　111 　年　　7 　　月　　25　　日
                              書記官  藍建文